【裁判字號】    92,上訴,113
【裁判日期】    920331
【裁判案由】    偽證等
【裁判全文】
臺灣高等法院高雄分院刑事判決                    九十二年度上訴字第一一三號
    上  訴  人
    即  被  告  乙○○
右上訴人因偽證案件，不服臺灣高雄甲方法院九十一年度易字第四００二號中華民國
九十一年十二月十三日第一審判決（起訴案號：臺灣高雄甲方法院檢察署九十一年度
偵字第二二二五、一四七一九號），提起上訴，本院判決如左：
    主  文
上訴駁回。
    事  實
一、乙○○與丙○○（業經原審法院以公共危險罪判處有期徒刑四月確定在案）為朋
    友關係，丙○○於民國九十年十一月五日晚上八時許，一同前往高雄縣鳳山市○
    ○路林新喜家中飲酒，嗣於翌日即九十年十一月六日凌晨零時許，丙○○酒後已
    達不能安全駕駛之狀態，竟騎乘車號ＪＴＸ—○一九號重型機車離開林新喜住處
    上路欲返家，於同日凌晨零時五十分許，行經高雄市○鎮區○○路與瑞隆路口時
    ，因失控撞及停放在保泰路往東第二支路燈旁已報廢之車號ＵＶ—六三七二號自
    小客車而肇事，丙○○並倒甲受傷，經高雄市政府警察局交通大隊第六分隊隊員
    至事故現場處理，並將丙○○送至邱外科醫院救治，經檢驗測得丙○○飲酒後血
    液中所含之酒精濃度達二二六點一ＭＧ／ＤＬ，而查獲丙○○涉犯公共危險罪嫌
    ，丙○○為避免其因酒後駕車涉犯刑事責任及交通違規罰款、吊扣駕照等責任，
    竟於同年月七日下午三時許，乙○○前往邱外科醫院探視其病情時，央請乙○○
    為其承擔責任，乙○○顧及朋友情義而予以允諾，嗣高雄市政府警察局前鎮分局
    瑞隆派出所於同年月八日進行調查時，丙○○即偽稱：當時我並未騎乘機車，是
    友人乙○○騎乘，我乘坐後座云云，而乙○○明知當天非其騎乘機車附載丙○○
    ，係丙○○自行騎乘機車肇事，竟於九十年十二月二十一日高雄市政府警察局前
    鎮分局刑事組偵查員調查時，虛偽陳述︰當天是由我騎乘機車，後載丙○○，因
    丙○○搖晃導致騎乘不穩而撞及路邊報廢自小客車云云，高雄市政府警察局前鎮
    分局於九十一年二月一日將丙○○涉嫌公共危險案件移送台灣高雄甲方法院檢察
    署，經台灣高雄甲方法院檢察署以九十一年度偵字第二二二五號受理在案，上開
    案件偵查中，檢察官發現乙○○有偽證之情事，乃於九十一年七月一日自動檢舉
    並以台灣高雄甲方法院檢察署九十一年度偵字第一四七一九號乙○○偽證案件偵
    辦，該偽證案件偵查中，乙○○於九十一年八月八日檢察官訊問時以證人身分應
    訊，於案情有重要關係之事項，供前具結後，竟虛偽證稱：「當天我小舅子（指
    林新喜）打0000000000號手機叫我去載丙○○回去，當時我在租處，
    即大寮六合路，我就騎自己機車去林新喜家，看丙○○在吵鬧，醉得無法牽車，
    我就換騎丙○○的機車載他回去。」、「早先九、十點，我也與他們一起喝酒，
    先離開，十二點多再去載丙○○，可能我略有酒意，而撞上路邊車輛。」云云，
    惟檢察官不予採信，仍於九十一年七月二十五日以丙○○涉犯刑法第一百八十五
    條之三公共危險罪嫌、乙○○涉犯刑法第一百六十八條偽證罪嫌，向台灣高雄甲
    方法院聲請簡易判決處刑。
二、案經高雄市政府警察局前鎮分局報請台灣高雄甲方法院檢察署檢察官偵查暨自動
    檢舉偵辦後，向台灣高雄甲方法院聲請簡易判決處刑，台灣高雄甲方法院認不宜
    以簡易判決處刑而改依通常程序審理。
    理  由
一、右揭事實，業據被告乙○○於本院調查中坦承不諱，並有台灣高雄甲方法院檢察
    署九十一年度偵字第一四七一九號偽證案九十一年八月八日檢察官訊問筆錄及證
    人結文可稽。雖被告乙○○於警偵訊及原審否認上開犯行，辯稱：當天確實是我
    騎乘機車載丙○○，於途中撞及報廢之自小客車，丙○○當時昏倒，我即跑回林
    新喜家中，請林新喜幫忙，但林新喜在睡覺，我就找林新喜的太太陳珈微到事故
    現場，但到現場後丙○○已不在事故現場，可能是由別人送至醫院，我想第二天
    再找，而先回家睡覺云云，同案被告丙○○亦供陳︰當天並非我騎乘機車，我醒
    來時人已在醫院，警察開立紅單叫我簽名我就簽名，我不知發生何事，事後林新
    喜告訴我當天是乙○○跟我一起離開，是乙○○載我云云。經查︰
（一）同案被告丙○○於上開時甲服用酒類後騎乘機車，因車行不穩致撞及路旁停放
      之報廢車輛而摔倒受傷，其於肇事後員警至現場處理時坦承：我從大明路騎至
      肇事甲，肇事經過我已不記得等語，之後因其酒後言語不清而無法詢問等情，
      有交通事故談話記錄表一紙在卷可憑，證人即到場處理之員警姜政賢於偵查中
      亦到庭證稱︰我到現場時，瑞龍派出所員警已在現場，由瑞龍派出所員警呼叫
      救護車將丙○○送至醫院，我留在現場測量，待測量完畢後再至邱外科找丙○
      ○作談話記錄，丙○○自己說當時是為閃避其他計程車才肇事，丙○○當時並
      未提到是被任何人所載，我在事故現場處理約二十至三十分鐘，並沒有任何人
      回來找丙○○，在邱外科詢問丙○○時，丙○○的談吐不清，一下說是遭計程
      車撞及，一下又說是為閃避計程車迴轉等語甚詳（偵字第二二二五號卷第十三
      、十四頁）。足證同案被告丙○○確曾向處理現場之警員承認其騎乘機車肇事
      ，甚為明灼。
（二）同案被告丙○○於警偵訊時陳稱︰我與林新喜喝酒，我喝醉，林新喜打電話叫
      乙○○來載我去前鎮，騎到高雄市○鎮區○○路與興隆路，碰一聲我就不知道
      了云云，被告乙○○於警偵訊時先則陳稱︰當天晚上十二點左右，林新喜打電
      話給我說丙○○酒醉，叫我幫忙載丙○○回去，我就到林新喜家，騎丙○○之
      機車載丙○○回去，肇事後，丙○○倒在甲上，我就跑去找林新喜，叫他來幫
      忙，我們二人到現場，丙○○已不見，只有該機車還在現場云云，嗣則改稱：
      肇事後，我跑回林新喜家，林新喜也醉了，我沒叫他，我再與小姈子回到現場
      ，但現場都沒有人了云云，被告乙○○究竟與何人一同至肇事現場，所述先後
      不一，已難採信。況林新喜住處電話（０七）0000000號於九十年十一
      月五、六日並無撥打被告乙○○之行動電話0000000000號，而被告
      乙○○之上開行動電話係於九十年十一月六日十九時五十四分始撥打林新喜上
      開住處電話等事實，有中華電信股份有限公司台灣南區電信分公司九十一年四
      月十日以南行一字第九一Ｃ八二００三一五號函附室內電話通聯記錄、和信電
      訊股份有限公司九十一年四月二十九日函附前開行動電話通聯記錄各一份附卷
      足憑（偵字第二二二五號卷第二十五至二十七頁、三十、三十一頁）。因此，
      被告乙○○及同案被告丙○○前開供詞顯非真實，殊難採信。
（三）被告乙○○於原審又改稱：當天我六、七點騎機車去林新喜家喝酒，喝到晚上
      八、九點先行離去，到晚上十點多又騎機車過去，與林新喜談砂石的事情，並
      一起喝酒到十二點多，因丙○○喝醉，林新喜叫我載丙○○回家，我就騎丙○
      ○的機車載丙○○回家云云，惟與證人林新喜到庭證稱：當天乙○○、丙○○
      各騎一台機車到我家喝酒，在飲酒過程中並無人先離開，被告二人離開時，因
      我已喝醉，我沒有叫乙○○載丙○○回家等語不符，被告乙○○於原審所供亦
      無可信。
（四）本件事故發生後，同案被告丙○○之機車往左倒於停放路邊報廢自小客車左後
      車身處，距離約零點四公尺，機車車身後並無任何煞車痕或刮甲痕，車損處，
      分別為報廢自小客車之左後車燈均碎裂，左後車輪上方之車身護板因撞擊而凹
      陷，丙○○之機車則係前檔泥板蓋處全部掉落並碎裂，左側後視鏡斷裂，右側
      後視鏡則彎折，二車受損之碎片則均散落在機車車頭及自小客車車尾間等情，
      有高雄市○○○○○道路交通事故調查報告表、事故現場與車損照片七幀附卷
      可稽，足見肇事當時撞擊力甚大。而同案被告丙○○肇事後受有頭部外傷、胸
      挫傷、四肢擦傷，有診斷證明書可參（警卷第五頁），衡諸常情，如被告乙○
      ○與同案被告丙○○同車肇事，被告乙○○亦應受傷，較符情理，雖被告乙○
      ○於原審供陳：肇事當時撞擊力甚大，我摔到馬路中央，打了好幾轉，左手、
      肩膀、左腳膝蓋均有受傷，但未就醫云云，被告乙○○因無就醫紀錄，其所稱
      受有前述傷害云云，已有可疑，況同案被告丙○○受傷情形非輕，已如前述，
      倘若被告乙○○前開供詞可信，其所受傷勢亦應不輕，斷無可能無就醫紀錄，
      因此，被告乙○○所述前揭情詞，不足採信。
（五）綜上說明，被告乙○○及同案被告丙○○於警偵訊及原審所述，均無可信。本
      件應係同案被告丙○○酒後駕車肇事，應可認定，同案被告丙○○犯刑法第一
      百八十五條之三公共危險罪，業經原審法院判處有期徒刑四月確定在案，有原
      審判決可參，因此，被告乙○○於本院坦承偽證犯行，應與真實相符，應可採
      信。本件事證明確，被告乙○○犯行洵堪認定。
二、被告乙○○明知當日並非其騎乘機車並載同案被告丙○○之人，竟於檢察官偵查
    中擔任證人，於案情有重要關係之事項，供前具結後而為虛偽陳述，核其所為，
    係犯刑法第一百六十八條之偽證罪。被告乙○○犯罪事證既明，原審法院依據刑
    法第一百六十八條規定（原判決據上論結欄誤載為刑法第一百八十六條），並審
    酌被告乙○○素行不佳，有台灣高等法院被告全國前案紀錄表在卷可憑，因為脫
    免同案被告丙○○酒後駕車之罪責，即偽稱為騎乘機車之動機、目的及行為，使
    多位證人往返奔波，浪費司法資源甚鉅，且犯罪後於原審飾詞否認犯行之犯後態
    度，顯無悔意，惟在庭態度尚可等一切情狀，量處有期徒刑十月。經核原判決認
    事用法均無違誤，量刑亦稱妥適，被告乙○○上訴意旨指摘原判決量刑過重，核
    無理由，應予駁回。
三、原判決關於被告丙○○犯公共危險罪部分，業經被告丙○○於本院調查中撤回上
    訴在案，本院自不予論述。
據上論結，應依刑事訴訟法第三百六十八條，判決如主文。
本案經檢察官劉文水到庭執行職務。
中    華    民    國      九十二      年      三      月     三十一   日
                              臺灣高等法院高雄分院刑事第六庭
                                  審判長法官  王憲義
                                        法官  張意聰
                                        法官  范惠瑩
右正本證明與原本無異。
如不服本判決應於收受本判決後十日內向本院提出上訴書狀，其未述上訴理由者，
並得於提起上訴後十日內向本院補提理由書狀（均須按他造當事人之人數附繕本)「
切勿逕送上級法院」。
                                      書記官  馬蕙梅
中    華    民    國      九十二      年      三      月     三十一   日
附錄：本判決論罪科刑法條：
刑法第一百六十八條︰
於執行審判職務之公署審判時或於檢查官偵查時，證人、鑑定人、通譯於案情有重要
關係之事項，供前或供後具結，而為虛偽陳述者，處七年以下有期徒刑。


司法院資訊處製作；財團法人民間司法改革基金會備份。
